【裁判字號】    95,簡上,45
【裁判日期】    950804
【裁判案由】    第三人異議之訴
【裁判全文】
臺灣高雄地方法院民事判決              95年度簡上字第45號
上  訴  人  晃立精密鑄造有限公司
法定代理人  己○○
訴訟代理人  柯尊仁律師
被 上訴 人  合作金庫商業銀行股份有限公司
（即中國農民銀行股份有限公司之承受訴訟人）
法定代理人  乙○○
訴訟代理人  丙○○
            甲○○
上列當事人間第三人異議之訴事件，上訴人對於民國95年1 月20
日本院高雄簡易庭94年度雄簡字第3227號第一審判決提起上訴，
本院於民國95年7 月21日言詞辯論終結，判決如下：
    主      文
上訴駁回。
第二審訴訟費用由上訴人負擔。
    事實及理由
壹、程序部分
一、按解散之公司除因合併、分割或破產而解散外，應行清算、
    解散之公司，於清算範圍內，視為尚未解散，公司法第24條
    、第25條分別定有明文。是公司解散後，應進行清算程序，
    於清算完結前，公司之法人格於清算範圍內，仍然存續，必
    待清算完結後，始歸於消滅，不因清算人怠於進行清算程序
    而異（最高法院75年台抗字第385 號、76年台上字第1275號
    裁判意旨參照）。經查，本件上訴人雖由經濟部於民國93年
    11月19日核准解散登記，此有上訴人公司變更登記表在卷可
    憑（見原審卷第34頁），惟其迄未聲報清算完結，亦據上訴
    人於原審所自承（見本院卷第36頁），則被告之法人格尚未
    消滅，依上開規定，被告自有當事人能力，並應以董事長己○○為上訴人之法定代理人進行訴訟，合先敘明。
二、緣中國農民商業銀行股份有限公司（下稱農民銀行）於90年
    9 月間受讓高雄縣鳥松鄉農會信用部（下稱鳥松農會），有
    財政部90年9 月14日台財融(三)字第0903000100號函附於本院
    92年度執字第51311 號卷可憑（見該卷第37頁），嗣於95年
    5 月1 日與合作金庫商業銀行股份有限公司（下稱合作金庫
    銀行）合併，合作金庫銀行為存續銀行，農民銀行為消滅銀
    行，其權利義務由合作金庫銀行承受，此有行政院金融監督
    管理委員會95年1 月19日金管銀(二)字第09585003780 號函在
    卷可佐（見本院卷第63-66 頁），被上訴人聲明承受訴訟，
    核無不合，應予准許。
貳、實體部分
一、上訴人起訴主張：坐落高雄縣鳥松鄉○○段22號土地上，未
    辦保存登記、面積72.8平方公尺之鐵皮屋（無門牌號碼，經
    查封登記後編為同段第1456建號，下稱系爭建物），係伊於
    約15年前出資僱工興建，伊為原始起造人，取得所有權。詎
    被上訴人聲請執行債務人即訴外人戊○○之財產時，鈞院卻
    誤認系爭建物為戊○○所有，並以鈞院92年度執字第51311
    號清償票款事件，於90年1 月間逕予查封，該強制執行程序
    顯非適法，為此，依強制執行法第15條規定提起第三人異議
    之訴，求為撤銷本院上開強制執行事件就前項建物所為之強
    制執行程序。經原審判決伊敗訴，伊不服，爰提起本件上訴
    等語。並於本院聲明：(一)原判決廢棄。(二)本院92年度執字第
    51311 號清償債務強制執行事件，就前項建物所為之強制執
    行程序，應予撤銷。
二、被上訴人則以：上訴人無法提出支付興建系爭建物工程款之
    帳冊、資料，不足認係系爭建物之所有權人；又縱認系爭建
    物為上訴人所有，亦在上開土地設定抵押權後所建造，伊自
    得聲請併付拍賣等語置辯。並於本院聲明：上訴駁回。
三、被上訴人與訴外人戊○○間因清償借款強制執行事件，經本
    院以92年度執字第51311 號執行查封未辦保存登記之系爭建
    物，而前揭強制執行程序尚未終結等情，業經本院依職權調
    閱系爭執行事件卷宗查閱屬實，並為兩造所不爭執（見本院
    卷第55頁），而本件上訴人主張系爭建物為其所有，惟被上
    訴人否認，則本件應予審究者即為：系爭建物是否由上訴人
    出資興建而取得所有權？
四、經查：
  (一)按當事人主張有利於己之事實者，就其事實有舉證之責任。
    民事訴訟法第277 條前段定有明文。又第三人就執行標的物
    有足以排除強制執行之權利者，得於強制執行程序終結前，
    向執行法院對債權人提起異議之訴，強制執行法第15條定有
    明文，所謂就執行標的物有足以排除強制執行之權利者，係
    指對於執行標的物有所有權、典權、留置權、質權存在情形
    之一者而言（最高法院44年台上字第721 號、68年台上字第
    3190號判例意旨參照），是依強制執行法第15條規定提起第
    三人異議之訴之原告，自應就執行標的物有所有權、典權、
    留置權或質權存在之事實負舉證責任。
  (二)上訴人主張其出資興建系爭建物而取得所有權，並以證人陳
    永幸、丁○○、戊○○之證詞及照片多幀為據，而依卷附照
    片所示（見本院卷第22頁），系爭建物縱令仍由上訴人占有
    、使用乙節屬實，惟使用人並非當然為所有權人，是無從僅
    依照片逕認上訴人為系爭建物之所有權人；又上訴人陳稱其
    以支票給付興建系爭建物之工程款，衡諸事理，其當可向往
    來銀行查索支付憑證，並積極追查，惟經本院當庭命其陳報
    相關銀行付款資料，卻覆稱往來銀行繁多，無從知悉等語（
    見本院卷第51頁），顯與事理有違，是其前揭主張是否可採
    ，已非無疑；再觀諸證人陳永幸於原審係證稱：上訴人公司
    董事長戊○○於10餘年前，僱請其搭建系爭建物，工程費用
    係由上訴人以支票給付等語（見原審卷第46、47頁），然上
    訴人公司董事長原為訴外人謝清智，於91年12月6 日變更為
    己○○，此有上訴人公司變更登記事項卡在卷可憑（見原審
    卷第63、64頁），足認戊○○未曾擔任上訴人公司董事長，
    陳永幸所稱戊○○係上訴人公司董事長並僱其搭建系爭建物
    乙節，可信度非高。而證人即豐鎰企業社負責人丁○○於本
    院雖證稱：大鎪公司（丁○○前任職公司）與上訴人間有關
    機械買賣交易，均由戊○○出面與其接洽，戊○○係上訴人
    公司實際負責人等語（見本院卷第48頁），惟綜核上開陳永
    幸、丁○○之證詞內容，至多僅能證明戊○○係上訴人公司
    之實際負責人，並由戊○○僱請陳永幸搭建系爭建物，而戊○○究係為上訴人或為其自身僱工興建系爭建物仍存疑，是
    上訴人此部分之舉證尚未足證明系爭建物係其出資起造。
  (三)次以，證人戊○○於本院固證稱：其係上訴人公司實際負責
    人，並由上訴人開票給付系爭建物工程款，現仍為上訴人占
    有使用等語（見本院卷第28、29頁），惟戊○○與訴外人謝
    水生、己○○（即上訴人法定代理人）同為本院92年度執字
    第51311 號清償債務強制執行事件之債務人，戊○○倘承認
    系爭建物為其所有，系爭建物勢必遭受拍賣，是其證詞之真
    實性即有可疑，且戊○○亦為上訴人董事長己○○之配偶，
    有戶籍謄本在卷可憑（見原審卷第13頁），二人具經濟及法
    律上之利害關係，其所為有利上訴人之證詞，亦難信憑；況
    且，戊○○就系爭建物之興建過程，先於本院87年度執字第
    1825 3號清償債務執行事件87年11月14日民事異議狀中載稱
    ：「因本件…鑑估漏估該地地上物之鐵皮屋128 坪，每坪建
    築新台幣8,000 元，只鑑估價新台幣12萬4,800 元，因此請
    鈞院重新鑑估」等字（見上開執行卷第57頁），顯以系爭建
    物之所有權人自居，而經本院於拍賣公告備註欄上列明：「
    本件土地上有鐵皮屋一棟，現為債務人所有」等詞（見上開
    執行卷第61頁），上訴人亦未於該事件中提出異議，嗣其於
    本院89年度執字第2833 6號清償債務執行事件90年5 月8 日
    陳報狀中則敘稱：「本案執行查封鐵皮屋（倉庫）原係債務
    人（即戊○○）所有，豐鎰精密鑄造股份有限公司（下稱豐
    鎰公司）使用，而後由公司業務人員出租與豐鎰公司營業關
    聯之進口商美國公司，租金按月新台幣伍仟元，租金之給付
    由美國公司向豐鎰公司訂購信用狀內附加」等詞（見該卷第
    50 頁 反面），而於本院90年6 月11日執行查封系爭建物時
    ，戊○○亦在場陳述：「（問：鐵厝是未辦保存登記之建物
    ，是你蓋？）是，當倉庫使用，租美國公司堆放高爾夫球桿
    」等語（見同卷第557 頁反面），惟旋於同日以民事聲明狀
    中改稱：「經查結果，該鐵皮厝倉庫雖建築在戊○○土地上
    ，但建築之資金是由豐鎰公司出資，而非戊○○建築」等字
    （見同卷第59頁），末則於同案90年6 月27日民事聲明狀中
    敘明：「系爭鐵厝係豐鎰股份有限公司前身晃立精密鑄造公
    司建造…晃立公司火災後由豐鎰公司在晃立公司舊址重建」
    等詞（見同卷第64頁反面）。基上，以戊○○就系爭未辦保
    存登記建物究由何人出資興建乙節，先後所述計有戊○○、
    上訴人、豐鎰公司之不同，三度更異其詞，是難以戊○○之
    證詞而認系爭建物確由上訴人所出資興建。至上訴人辯稱戊○○因不諳法律，不知區辨上訴人與其本人為不同之權利主
    體，然戊○○前任高雄農田水利會代表、高雄縣農會代表、
    理事，並知悉代表、理事不得兼任營利事業負責人等情，業
    據其陳明在卷（見本院卷第28頁），其顯然具有相當之社會
    經驗及知識，既能知悉不得兼任營利事業負責人，豈會無法
    區辨法人與自然人之不同，足認上訴人前揭所辯，不足採信
    。
五、綜上所述，上訴人既無法證明其為系爭建物之所有權人，其
    自無足以排除強制執行之權利。從而，上訴人爰依強制執行
    法第15條規定請求撤銷本院92年度執字第51311 號強制執行
    事件就系爭建物所為之強制執行程序，即屬無據。原審為上
    訴人敗訴之判決，並無違誤。上訴意旨指摘原判決不當，求
    予廢棄改判，為無理由，應予駁回。
六、據上論結，本件上訴為無理由，依民事訴訟法第436 條之1
    第3 項、第449 條第1 項、第78條，判決如主文。
中    華    民    國    95    年    8     月    4     日
                  民事第一庭審判長法  官   甯  馨
                                  法  官   莊珮君
                                  法  官   曾鴻文
正本係照原本作成。
本判決不得上訴。
中    華    民    國    95    年    8     月    4     日
                                  書記官  王敏東


司法院資訊處製作；財團法人民間司法改革基金會備份。
